臺灣新北地方法院刑事判決
111年度金訴字第794號
公  訴  人  臺灣新北地方檢察署檢察官
被      告  張政成


上列被告因違反洗錢防制法等案件，經檢察官提起公訴（110年
度偵字第20058號、111年度偵字第5774號），本院判決如下：
    主  文
本件公訴不受理。
    理  由
一、公訴意旨略稱：被告張政成明知一般人無故取得他人金融帳
    戶使用之行徑常與財 產犯罪密切相關，可預見不自行申辦反而收
    取或借用他人銀行帳戶、金融卡使用之人，可能係遂行不法所有
    意圖用以詐騙他人匯入金錢而作為掩飾或藏匿犯罪所得之用，
    竟仍基於縱使有人持其交付之金融帳戶實行詐欺取財亦不違背
    其本意之幫助詐欺取財、洗錢犯意，分別為下列犯行：
㈠、於民國109年7月9日前之某日，在不詳地點，將其向廖憲忠借用
    之中國信託銀行帳號000000000000號帳戶(下稱中國信託帳
    戶)之存摺、提款卡，提供予真實姓名年籍不詳之詐騙集團成
    員，而容任他人將上開帳戶作為詐欺取財、洗錢之工具。嗣
    該詐欺集團取得前開帳戶存摺、提款卡後，即共同意圖為自
    己不法所有，基於詐欺取財之犯意聯絡，於109年6月19日22時
    許，以暱稱「yuo佑」透過全民PARTY交友軟體結識柯斐薰，
    並互加LINE好友後，向柯斐薰佯稱投資紅酒可獲利云云，致
    柯斐薰陷於錯誤，於109年7月9日14時44分許，匯款新臺幣（
    下同）14萬3,289元至上開中國信託帳戶內，並旋遭提領一空
    。嗣柯斐薰發覺受騙報警處理，始循線查知上情。
㈡、於110年5月13日某時許，在新北市○○區○○路00號華南商業銀行
    門口，將其所有之華南商業銀行帳號000000000000號帳戶(
    下稱華南銀行帳戶)之存摺、提款卡，提供予真實姓名年籍不
    詳之詐騙集團成員，而容任他人將上開帳戶作為詐欺取財、
    洗錢之工具。嗣該詐欺集團取得前開帳戶存摺、提款卡後，
    即共同意圖為自己不法所有，基於詐欺取財之犯意聯絡，於1
    10年3月12日，以暱稱「呂萬良」利用臉書社群軟體結識盧潔
    舲，並互加LINE好友後，向盧潔舲佯稱可投資「嘉里建設公
    司-香港」房地產投資案，機會難得云云，致盧潔舲陷於錯
    誤，於110年5月14日10時6分許，匯款23萬7,700元至上開華
    南銀行帳戶內，並旋遭提領一空。嗣盧潔舲發覺受騙報警處
    理，始循線查知上情。因認被告各係犯刑法第30條第1項、
    第339條第1項之幫助詐欺取財、犯刑法第30條第1項、洗錢
    防制法第14條第1項之幫助一般洗錢罪嫌等語。
二、按已經提起公訴或自訴之案件，在同一法院重行起訴者，應
    諭知不受理之判決，並得不經言詞辯論為之，刑事訴訟法第
    303條第2款、第307條分別定有明文。所謂「同一案件」，
    乃指前後案件之被告及犯罪事實俱相同者而言，既經合法提
    起公訴或自訴發生訴訟繫屬，即成為法院審判之對象，而須
    依刑事訴訟程序，以裁判確定其具體刑罰權之有無及範圍，
    自不容許重複起訴，檢察官就同一事實無論其為先後兩次起
    訴或在一個起訴書內重複追訴，法院均應依刑事訴訟法第30
    3條第2款就重行起訴之同一事實部分諭知不受理之判決，以
    免法院對僅有同一刑罰權之案件，先後為重複之裁判，或更
    使被告遭受二重處罰之危險，此為刑事訴訟法上「一事不再
    理原則」。又所稱「同一案件」包含事實上及法律上同一案
    件，舉凡自然行為事實相同、基本社會事實相同（例如加重
    結果犯、加重條件犯等）、實質上一罪（例如吸收犯、接續
    犯、集合犯、結合犯等）、裁判上一罪（例如想像競合犯等
    ）之案件均屬之，合先說明。
三、經查：
㈠、被告前被訴明知將銀行帳戶提供他人匯款，有可能收受他人
    犯罪所得，並足以使金流模糊，使犯罪行為人規避刑事犯罪
    追訴，仍與林廷宇(業經起訴)、黃永諭（續行偵辦）、陳泊
    翰(續行偵辦)共組詐欺集團，基於三人以上共犯詐欺及洗錢
    之犯意聯絡，由被告擔任收簿手(即取得人頭帳戶)及收水(
    即收取從人頭帳戶內提領之款項)，而林廷宇提供自己申辦
    之玉山銀行帳號0000000000000號帳戶及中國信託銀行帳號0
    00000000000號帳戶，並向沈家弘(業經申請簡易判決處刑)
    取得其名下之台北富邦銀行帳號000000000000號帳戶，另被
    告亦提供自己申辦之華南銀行帳號000000000000號帳戶(即
    華南銀行帳戶)，更向廖憲忠(續行偵辦)取得其名下中國信
    託銀行帳號000000000000號帳戶(即中國信託帳戶)，前揭帳
    號均由被告交給陳泊翰，提供給犯罪集團使用，而犯罪集團
    為下列詐騙行為：……㈢於109年6月24日，詐騙集團機房成員
    利用LINE通訊軟體（下稱LINE）暱稱「李飛」向魏勝明佯稱
    有投資機會云云，魏勝明不疑有他，按指示於109年7月8日2
    1時49分許，匯款2萬元至廖憲忠中國信託帳戶內，再由集團
    成員領出……。㈣於109年6月23日，詐騙集團機房成員利用LIN
    E暱稱「Yangyang」向謝采穎佯稱有投資機會云云，謝采穎
    不疑有他，按指示於109年7月8日20時13分及14分許，分別
    匯入5萬元及5萬元至前揭廖憲忠中國信託帳戶內，再由集團
    成員領出。㈤於110年5月13日，詐騙集團機房成員利用FB暱
    稱「陳奕凡」向周仕均佯稱有投資機會云云，周仕均不疑有
    他，按指示於110年5月14日10時50分許，匯入24萬元至被告
    華南銀行帳戶內，再由不詳成員領出。㈥於110年3月初，詐
    騙集團機房成員利用交友軟體暱稱「陳秀雲」向李承益佯稱
    有投資機會云云，李承益不疑有他，按指示於110年5月17日
    10時12分許，匯入10萬元至被告華南銀行帳戶內，再由不詳
    成員領出。㈦於110年4月19日，詐騙集團機房成員利用交友
    軟體暱稱「顧連城」向蔡逸瑾佯稱有投資機會云云，蔡逸瑾
    不疑有他，按指示於110年5月14日13時24分許，匯入1萬2,0
    00元至被告華南銀行帳戶內，再由不詳成員領出。㈧於110年
    5月5日，詐騙集團機房成員利用交友軟體暱稱「劉美鈺」向
    王胤龍佯稱有投資機會云云，王胤龍不疑有他，按指示於11
    0年5月17日13時12分許，匯入3萬元至被告華南銀行帳戶內
    ，再由不詳成員領出。因而涉犯刑法第339條之4第1項第2款
    之三人以上共同詐欺取財及洗錢防制法第14條第1項之洗錢
    罪之犯罪事實，業經臺灣新北地方檢察署（下稱新北地檢署
    ）檢察官以110年度偵字第478、24270、26485、42857、441
    58、45371、45473號提起公訴，於111年4月28日繫屬本院，
    並由本院貴股以111年度金訴字第695號案件審理中（下稱前
    案）等情，此有蓋印有本院收狀戳之新北地檢署111年4月28
    日新北檢錫誠110偵45473字第1119044890號函、前案起訴書
    （見本院卷第137至147頁）、臺灣高等法院被告前案紀錄表
    各1份附卷可稽。　　
㈡、對照本案被告涉嫌幫助詐欺取財及幫助洗錢之事實，與前案
    業經檢察官起訴並繫屬之事實，可知被告均係分別交付同一
    華南銀行帳戶、中國信託帳戶之行為；再者，前案雖未具體
    指明廖憲忠中國信託帳戶、被告華南銀行帳戶資料之交付時
    間，然稽之前案起訴書所載相關被害人最早匯入前揭廖憲忠
    中國信託帳戶、被告華南銀行帳戶之時間，分別為109年7月
    8日20時13分許（即前案起訴書犯罪事實欄一、㈣）、110年5
    月14日10時50分許（即前案起訴書犯罪事實欄一、㈤），足
    見被告至遲於109年7月8日20時13分許、110年5月14日10時5
    0分許之前，即已分別交付前揭廖憲忠中國信託帳戶、被告
    華南銀行帳戶供被害人受騙匯款之用，而與本案起訴所指交
    付廖憲忠中國信託帳戶、被告華南銀行帳戶之交付時間，即
    109年7月9日前之某日、110年5月13日某時許，互有重疊；
    且衡諸常情，詐騙集團成員自帳戶所有人取得人頭帳戶，用
    以使受騙之被害人匯入款項後，當無再將該帳戶交還帳戶所
    有人之必要，在無積極證據顯示被告於前案及本案係非各於
    同一時間交付中國信託帳戶、華南銀行帳戶之情形下，堪認
    被告於前案及本案係為分別同一次交付中國信託帳戶、華南
    銀行帳戶行為；再參以被告於本院訊問時亦供稱：伊分別只
    有提供1次中國信託帳戶、華南銀行帳戶，沒有另外再次提
    供上開二帳戶等語（見本院卷第162頁），足見被告各僅分
    別交付中國信託帳戶、華南銀行帳戶之幫助行為，使詐欺集
    團成員得以遂行多次詐欺取財、洗錢等犯行，縱詐欺集團成
    員係對數名被害人犯罪，仍無從認為被告所為係數罪，而僅
    得論以一罪，是本案與前案實具有想像競合犯之裁判上一罪
    關係，顯係同一案件。徵諸本案係由新北地檢署檢察官以11
    0年度偵字第20058號、111年度偵字第5774號提起公訴，於1
    11年5月13日繫屬於本院，有本案起訴書及新北地檢署111年
    5月13日新北檢錫格111偵5774字第1119051184號函暨其上所
    蓋本院收狀戳在卷可參，足見本案繫屬於後，又本案與前案
    乃係同一案件，業如前述，依審判不可分之原則，當為前案
    起訴效力所及，不得再行起訴，爰不經言詞辯論，逕就本案
    為諭知不受理之判決。　　
據上論斷，應依刑事訴訟法第303條第2款、第307條，判決如主
文。
本案經檢察官彭毓婷提起公訴，檢察官鄭皓文到庭執行職務。
中　　華　　民　　國　　111 　年　　11　　月　　2 　　日
                  刑事第十五庭  審判長法  官  黃湘瑩

                                      法  官  游涵歆

                                      法  官  梁世樺
以上正本證明與原本無異。
如不服本判決應於收受送達後20日內向本院提出上訴書狀，並應
敘述具體理由；其未敘述上訴理由者，應於上訴期間屆滿後20日
內向本院補提理由書（均須按他造當事人之人數附繕本）「切勿
逕送上級法院」。
                                      書記官　曾翊凱
中　　華　　民　　國　　111 　年　　11　　月　　3 　　日